臺灣高等法院民事裁定
108年度家上字第78號
上  訴  人  曾福琪  

上列上訴人與被上訴人歐國美等間請求分割遺產等事件，上訴人
對於中華民國109年7月15日本院108年度家上字第78號判決提起
上訴，本院裁定如下：
    主  文
上訴人於第一審起訴、第二審上訴、第三審上訴之訴訟標的價額
，依序核定為新臺幣壹仟壹佰肆拾柒萬肆仟壹佰肆拾元、壹仟肆
佰伍拾玖萬捌仟參佰柒拾元、伍佰壹拾柒萬伍仟零陸拾壹元。 
上訴人應於收受本裁定正本送達翌日起七日內，提出委任律師或
具律師資格符合民事訴訟法第四百六十六條之一規定之關係人為
訴訟代理人之委任狀，並補繳第一審裁判費新臺幣柒萬貳佰肆拾
陸元、第二審裁判費新臺幣壹拾伍萬肆仟貳佰柒拾伍元、第三審
裁判費新臺幣柒萬捌仟肆佰貳拾參元。如未依限補正，即裁定駁
回其第三審上訴。
    理  由
一、按提起民事第三審上訴，應預納裁判費及委任律師為訴訟代
    理人。但上訴人或其法定代理人具律師資格者，不在此限；
    上訴人之配偶、三親等內之血親、二親等內之姻親，或上訴
    人為法人、中央或地方機構時，其所屬專任人員具律師資格
    並經法院認為適當者，亦得為第三審訴訟代理人。上訴人未
    依規定預納裁判費，並委任訴訟代理人，第二審法院應先定
    期命補正，逾期未補正者，第二審法院應以上訴不合法裁定
    駁回之。家事事件法第51條準用民事訴訟法第77條之16第1
    項前段、第466條之1第1項、第2項、第4項，第481條準用第
    442條第2項分別定有明文。次按訴訟標的之價額，由法院核
    定。核定訴訟標的之價額，以起訴時之交易價額為準；又以
    一訴主張數項標的者，其價額合併計算之。但所主張之數項
    標的互相競合或應為選擇者，其訴訟標的價額，應依其價額
    最高者定之，民事訴訟法第77條之1第1項、第2項、第77條
    之2第1 項分別定有明文。另公同共有中之一人或數人本於
    公同共有債權，起訴請求債務人向全體公同共有人為給付，
    非僅為自己利益為請求，自應以公同共有債權之全部，計算
    其訴訟標的之價額。又請求分割共有物（遺產）之訴，其訴
    訟標的應以原告在第一審起訴時因分割所受利益之客觀價額
    為準，此種案件上訴時，其訴訟標的價額及上訴利益額，亦
    以此為準，不因被告或原告提起上訴而有所歧異。
二、查本件上訴人曾福琪於原審聲明請求﹕㈠歐國美及被繼承人曾
    德釗間就坐落新北市淡水區新市○路0段000巷00弄00號10樓
    房屋及坐落基地（下合稱淡水房地）於105年11月14日所為
    贈與之債權行為及於同年11月18日所為所有權移轉之物權行
    為均應予撤銷；㈡歐國美應將淡水房地於105年11月18日以夫
    妻贈與為原因所為之所有權移轉登記予以塗銷，並回復登記
    為曾德釗所有；㈢確認如原審106年度家訴字第45號判決（下
    稱原判決）附表一所示之財產為曾德釗之遺產。㈣兩造就原
    判決附表一所示財產准予分割，並按原判決附表一分割方法
    欄所示方式分配之；㈤歐國美、曾福中、曾福崗、曾福宇應
    於繼承曾德釗所得遺產範圍內，給付曾福琪美元4萬5000元
    本息（見原審卷三第6頁）。查前開聲明㈠、㈡部分之訴訟標
    的價額應按淡水房地於起訴時之交易價值新臺幣（以下未註
    明幣別者，均同）1003萬元（見本院卷一第130頁）核定之
    ；至聲明㈢、㈣部分，則應按曾德釗全部遺產之價值，依曾福
    琪之應繼分5分之1計算之，而曾福琪主張曾德釗之遺產範圍
    如本院108年度家上字第78號判決（下稱本判決）附表一所
    示，價額合計2773萬1504元【該附表編號1、2部分1003萬元
    ＋編號3-6部分760萬2880元＋編號7部分500萬元＋編號8部分22
    71元＋編號9部分449萬4370元＋編號10部分584元＋編號11部分
    7萬4000元＋編號12部分5萬5645元＋編號13部分30元＋編號14-
    18部分4萬1724元＋編號19-27部分43萬元＝2773萬1504元，見
    本院卷一第130頁、卷二第311頁】，扣除曾德釗所遺債務18
    5萬6198元（見本判決第19、20頁）後為2587萬5306元，按
    曾福琪之應繼分5分之1計算為517萬5061元（元以下四捨五
    入），應以此計算聲明㈢、㈣部分之訴訟標的價額；前開聲明
    ㈤部分，訴訟標的價額為美元4萬5000元，按繼承發生時匯率
    （即1美元兌換32.092元）換算後為144萬4140元。而聲明㈠
    、㈡、㈤部分之訴訟標的價額應合併計算，共計為1147萬4140
    元（1003萬元＋144萬4140元＝1147萬4140元）， 至聲明㈠、㈡
    、㈤部分與聲明㈢、㈣部分，雖訴訟標的不同，惟自經濟上觀
    之，其訴訟目的一致，不超出終局標的範圍，訴訟標的價額
    應以其中價額最高者定之。準此，應以較高者即1147萬4140
    元核定為曾福琪第一審之訴訟標的價額，此部分曾福琪應繳
    納第一審裁判費11萬3024元，扣除曾福琪已繳納之4萬2778
    元（見原審106年度司家調字第187號卷第7頁），尚應補繳
    第一審裁判費7萬246元（11萬3024元－4萬2778元＝7萬246元
    ）。
三、又原審判決後，曾福琪不服，提起上訴，聲明：㈠原判決關
    於：①駁回曾福琪後開第2項請求；②曾德釗所遺如原判決附
    表二所列遺產，應分割如原判決附表二「分割方法」欄所示
    部分，均廢棄。㈡上開廢棄①部分，歐國美、曾德釗間關於淡
    水房地於105年11月14日所為贈與之債權行為及於同年11月1
    8日所為所有權移轉之物權行為均應予撤銷；歐國美應將淡
    水房地於105年11月18日以夫妻贈與為原因所為之所有權移
    轉登記予以塗銷，並移轉登記為兩造公同共有。㈢上開廢棄②
    部分，曾德釗所遺如本院108年度家上字第78號判決（下稱
    本判決）附表一所列之遺產，應按附表一「分割方法」欄位
    所示之方法予以分割。另於本院追加聲明：歐國美應返還45
    6萬8370元予兩造公同共有（見本院卷二第286頁）。關於曾
    福琪請求歐國美、曾德釗間關於淡水房地於105年11月14日
    所為贈與之債權行為及於同年11月18日所為所有權移轉之物
    權行為均應予撤銷；歐國美應將淡水房地於105年11月18日
    以夫妻贈與為原因所為之所有權移轉登記予以塗銷，並移轉
    登記為兩造公同共有，及請求歐國美應返還456萬8370元予
    兩造公同共有部分，依前開說明，應按公同共有權利之全部
    ，合併計算其訴訟標的之價額，此部分訴訟標的價額合計14
    59萬8370元（1003萬元＋456萬8370元＝1459萬8370元）；另
    關於分割遺產部分，訴訟標的價額核定為517萬5061元（詳
    前述）。而曾福琪請求返還遺產及分割遺產，雖訴訟標的不
    同，惟自經濟上觀之，其訴訟目的一致，不超出終局標的範
    圍，訴訟標的價額應以其中價額最高者定之。準此，應以較
    高者即1459萬8370元核定為曾福琪第二審（含上訴及追加之
    訴）訴訟標的價額，則曾福琪應繳納第二審裁判費21萬720
    元，扣除已繳納之5萬6445元（見本院卷一第39頁），尚應
    補繳第二審裁判費15萬4275元（21萬720元－5萬6445元＝15萬
    4275元）。 
四、又本院判決後，曾福琪對於分割遺產部分，聲明不服，提起
    第三審上訴，此部分訴訟標的價額核定為517萬5061元（詳
    前述），應繳納第三審裁判費7萬8423元。    　　
五、茲限上訴人曾福琪於收受本裁定正本7日內分別如數向本院
    補繳上開金額。逾期即駁回其上訴，特此裁定。 
中　　華　　民　　國　　109 　年　　9 　　月　　 2　　日
                  家事法庭
                        審判長法  官  蔡和憲 
                              法  官  邱靜琪  
                              法  官  湯千慧
正本係照原本作成。
核定訴訟標的價額部分，如不服裁定得於收受送達後10日內向本
院提出抗告狀，並繳納抗告費新臺幣1千元。
其餘部分不得抗告。
中　　華　　民　　國　　109 　年　　9 　　月　　3 　　日
　　　　　　　　　　　　    　書記官  林初枝